臺灣臺北地方法院民事判決　　　　　　　95年度訴字第8684號
原　　　告　甲○○
被　　　告　戊○○
　　　　　　丙○○
　　　　　　丁○○
　　　　　　乙○○
上列當事人間因被告常業詐欺案件事件，經原告提起刑事附帶民
事訴訟，請求損害賠償，經本院刑事庭以95年度附民字第226號
裁定移送前來，本院於民國96年4月11日言詞辯論終結，判決如
下：
    主  文
被告應連帶給付原告新台幣伍拾貳萬元及自民國九十五年九月五
日起至清償日止按週年利率百分之五計算之利息。
訴訟費用由被告連帶負擔。
本判決第一項所命之給付，於原告以新台幣壹拾肆萬元供擔保後
，得假執行；但被告丙○○如以新台幣伍拾貳萬元為原告供擔保
後，得免為假執行。
    事  實  及  理  由
甲、程序方面：
一、按訴狀送達後，原告不得將原訴變更或追加他訴。但擴張或
    減縮應受判決事項之聲明者，不在此限，民事訴訟法第255
    條第1項第3款定有明文。查本件原告起訴時，訴之聲明第1
    項原請求：被告應連帶給付原告新台幣（下同）200萬元，
    及自起訴狀繕本送達翌日起至清償日止按週年利率5％計算
    之利息（本院95年度附民字226號卷第2頁）。嗣於訴訟進行
    中減縮上開聲明為：被告應連帶給付原告52萬元，及自民國
    95年9月5日起至清償日止按週年利率5％計算之利息（本院
    訴字卷95年9月18日、96年4月11日言詞辯論筆錄）。原告聲
    明之變更係屬減縮應受判決事項之聲明，核與首揭規定相符
    ，應予准許。
二、本件被告丙○○、乙○○經合法送達，未於最後言詞辯論期
    日到場，核無民事訴訟法第386條各款所列情形，爰依原告
    之聲請，由其一造辯論而為判決。
乙、實體方面：
一、原告起訴主張：被告丁○○、乙○○、戊○○、丙○○等4
    人分別係設於臺北市○○區○○路2段110號4樓之萬寶隆企
    業社之幹部及暗樁，渠等共同基於意圖為自己不法所有之常
    業詐欺犯意聯絡，原告由報載應徵擔任萬寶隆企業社之內勤
    人員，於94年8月9日經錄取到職後，即由被告乙○○將原告
    安排與被告丙○○、戊○○同一組，在同一房間工作，由被
    告丙○○佯裝教導原告填寫報表、計算數據及核算公司客戶
    匯率獲利報表，再由被告戊○○加入，共同向原告佯稱已有
    從事外匯期貨槓桿保證金交易，美金兌換日幣交易可輕易賺
    取匯差獲利，被告戊○○假裝其已出資操作並向被告乙○○
    當面領取先前投資獲利，製造金錢可以自由進出之假象。94
    年8月16日被告乙○○向原告告以交易商有投資回饋方案，
    投資2萬元美金有5,000元美金紅利云云，被告丙○○、戊○○當場表示已合夥加入，並交給原告代辦借貸業者胡倌銂之
    名片，慫恿原告以借款方式出資加入，以湊足投資門檻8萬
    元美金云云，致使原告陷於錯誤，誤認萬寶隆企業社確有從
    事外匯期貨槓桿保證金交易業務，並以現金卡預借現金及向
    銀行貸款方式，先後於94年8月18日交付現金新台幣（下同
    ）3 萬元、94年8月30日交付現金20萬元、94年8月31日交付
    現金13萬元予會計人員及訴外人王惠瓊，被告乙○○並以被
    告丁○○下單經驗較多為由，再將原告分至該組學習，被告
    丁○○並於94年9月16日令王惠瓊向原告收取現金16萬元。
    被告丁○○等4人見原告受騙後，由被告乙○○持亨達商業
    合約書予原告簽名蓋章，以取得原告之信任，並提供電話號
    碼000000 00000000予原告打電話確認帳號及密碼，及交付
    列印有原告投資金額之交易紀錄表予原告，惟實際上並無真
    正交易。迨至94年9月7日警方依檢舉查獲後，原告始知所謂
    下單電話是以轉接而成00000000000000，係預付卡供手提電
    話使用，顯非常設之外匯交易平台，而屬欺罔。爰依侵權行
    為之法律關係，請求被告連帶賠償損害等語。並聲明：(一)被
    告應連帶給付原告52萬元，及自95年9月5日起起至清償日止
    按週年利率5％計算之利息。(二)願供擔保請准宣告假執行。
二、被告抗辯：
(一)、被告戊○○則以：公司負責人為一男性香港人，指示伊向原
    告表示買期貨很好賺，伊不知公司與電腦全是假的，在電腦
    桌面上看起來有在交易，至警方查獲後始知悉實際上是他們
    自己在交易。伊未投資任何金錢，是被告乙○○叫伊填領據
    領取現金10幾萬元，不久後即將錢還給被告乙○○。伊知道
    自己之行為是騙原告，被告丁○○亦知道。被告丁○○叫伊
    要配合被告丙○○，教原告如何下單、怎麼買東西。伊承認
    有共同騙原告，但伊未拿到錢，沒有錢賠原告等語資為抗辯
    。並聲明：請求駁回原告之訴及假執行之聲請。
(二)、被告丙○○則以：伊與被告戊○○從事之業務相同，被告乙○○與被告丁○○是其2人之主管。伊年紀小，許多事都不
    懂，要問被告丁○○，當時被告丁○○教伊如何應對客戶，
    客戶質疑時要告訴客戶買期貨會賺錢，要對投資人說伊有投
    資。伊實際上並未投資。伊知道被告丁○○教伊的許多事情
    都是騙人的。名片亦是丁○○交付其拿給原告或其他投資人
    ，嗣後公司倒閉，他們人跑掉，伊其未領到錢。錢都是由被
    告丁○○收取等語資為抗辯。並聲明：1.駁回原告之訴及假
    執行之聲請。2.願供擔保請准宣告免為假執行。
(三)、被告丁○○則以：伊於萬寶隆企業社有見過原告，伊到該公
    司起先有上班，後來沒有上班，伊每天至該公司等人、看盤
    ，伊以為原告是該公司的人，與原告聊過幾次天。否認被告
    丙○○與原告所言，伊未叫王惠瓊向原告收錢。伊未騙原告
    ，亦未教其他被告如何應對客戶，他們是成年人可以自行判
    斷等語資為抗辯。並聲明：請求駁回原告之訴及其假執行之
    聲請。
(四)、被告乙○○未於言詞辯論期日到庭，亦未提出書狀作何聲明
    或陳述。
三、兩造不爭執之事實：
(一)、被告戊○○、丙○○，於94年8月間原告至萬寶隆企業社應
    徵並獲錄取時，均任職於該公司。
(二)、原告至萬寶隆企業社後，被分配與被告丙○○、戊○○同一
    組，被告戊○○、丙○○未實際出錢投資，卻向原告佯稱投
    資外匯保證金交易可輕易獲利，並慫恿原告以借貸方式出資
    ，致原告陷於錯誤，共交付現金52萬元予該公司人員。
(三)、被告戊○○因共同犯常業詐欺取財罪，經本院95年度訴字第
    223號刑事判決，判處有期徒刑1年6月，緩刑3年，緩刑期內
    付保護管束；被告丙○○共同常業詐欺，經本院94年度易字
    第1823號刑事判決，處有期徒刑1年6月，緩刑4年。
四、得心證之理由：
    本件兩造之爭點為被告丁○○是否為萬寶隆企業社之幹部，
    有無與被告戊○○、丙○○、乙○○共同對原告施用詐術行
    為？茲說明如下：
(一)、按因故意或過失，不法侵害他人之權利者，負損害賠償責任
    ；數人共同不法侵害他人之權利者，連帶負損害賠償責任；
    民法第184條第1項前段及同法第185條第1項前段分別定有明
    文。
(二)、查原告主張被告等4人於上揭時、地，任職於「萬寶隆企業
    社」，被告丁○○、乙○○為幹部、被告丙○○、戊○○為
    暗樁，該公司以登報招募員工方式，誘使其前往應徵工作，
    先將其分配與被告丙○○、戊○○同組，被告丙○○、戊○○與被告丁○○、乙○○，共同基於詐欺取財之意思聯絡，
    對其佯稱從事外匯保證金交易可輕易獲利，致使原告陷於錯
    誤而向銀行借貸並先後於94年8月18日交付現金3萬元、同年
    月30日交付現金20萬元、同年月31日交付現金13萬元，共交
    付現金52萬元予該公司人員。被告戊○○因共同常業詐欺，
    經本院95年度訴字第223號刑事判決判處有期徒刑1年6月，
    緩刑3年，緩刑期內付保護管束；被告丙○○因共同常業詐
    欺，經本院94年度易字第1823號刑事判決，判處有期徒刑1
    年6月，緩刑4年；被告乙○○因共同常業詐欺，經本院94年
    度易字第1823號刑事判決判處有期徒刑2年，緩刑5年；被告
    丁○○經臺灣臺北地方法院檢察署檢察官以94年度偵字第16
    672號移送本院94年度訴字第1326號併案審理中之事實，業
    據其提出本院95年度訴字第223號刑事判決1份、臺灣高等法
    院被告前案紀錄表4份、本院94年度易字第1823號、94年度
    聲羈更(一)字第6號刑事卷宗影本、臺灣臺北地方法院檢察署9
    4年度偵字第16672號偵查卷宗影本及萬寶隆企業社總經理范
    成豪、直效行銷顧問公司經理胡倌銂之名片、被告提供與原
    告之投資資料3紙在卷為憑，復經本院依職權調閱本院94 年
    易字第1823號刑事卷及偵查卷，核屬相符。被告丙○○、戊○○對於被告乙○○、丁○○為其主管，其2人受被告丁○○、乙○○之指示，共同詐騙原告之事實，分別於本院95
    年8月16日、95年9月18日及96年4月11日言詞辯論期日自認
    此事實（本院卷上開期日言詞辯論筆錄），且被告乙○○已
    於相當時期受合法之通知，既未於言詞辯論期日到場，復未
    提出準備書狀爭執，依民事訴訟法第280條第3項前段、第1
    項前段規定，視同自認，是原告主張之事實，應堪信為真實
    。
(三)、被告丁○○雖抗辯其未在萬寶隆企業社上班，且未教導其他
    被告如何應對客戶云云。惟查，萬寶隆企業社之經營模式係
    藉由登報徵人之途徑，對至該公司應徵而被錄取之原告等人
    ，由被告乙○○等幹部搭配被告丙○○、戊○○等暗樁，佯
    稱投資外匯保證金交易可輕易獲利，詐騙原告等人交付金錢
    之事實，業經原告指陳甚詳。被告丙○○於本院審理時供陳
    ：其有問題不懂，就會問被告丁○○，被告丁○○教其如何
    應對客戶，其知道被告丁○○所教之事許多都是騙人的，但
    其有質疑時，被告丁○○就會罵她，不斷對其洗腦，錢都是
    被告丁○○在收等語（本院95年8月16日言詞辯論筆錄），
    核與被告戊○○供陳：被告丁○○教其如何跟原告講怎麼買
    ，她教被告丙○○怎麼講，其後面才進去，被告丁○○告訴
    其要配合被告丙○○，叫原告如何下單，怎麼買東西，我知
    道我的行為是騙原告，被告丁○○也知道等語（本院96年4
    月11日言詞辯論筆錄）相符。又另案被告即萬寶隆企業社接
    待及總機小姐廖亞君供稱：若有人來，就把人帶到辦公室，
    是丁○○（綽號：孟孟）及JACKY打內線叫其將人帶到辦公
    室等語（臺灣臺北地方法院檢察署94年度偵字卷第16672 號
    偵查卷第52頁），另案被告王惠瓊供稱：丁○○電話叫其去
    收錢，很急的樣子等語（同上卷第62頁），足見被告丁○○
    對戊○○、丙○○等員工確實有指示教導如何應付客戶之行
    為，是應以被告戊○○、丙○○之陳述較為可採，被告丁○○所辯，無足採信。故原告主張被告丁○○與戊○○、丙○○、乙○○共同詐騙原告金錢等語，應堪採信。
(四)、從而，原告依共同侵權行為法則請求被告給付如主文第1項
    所示之金額，並自訴狀繕本送達翌日（95年9月5日）起至清
    償日止按年息5%計算之遲延利息，洵屬有據，應予准許。
五、本件原告勝訴部分，原告及被告丙○○分別陳明願供擔保請
    准宣告假執行或免為假執行，核無不合，爰分別酌定相當之
    擔保金額，予以准許。原告敗訴部分，則其假執行之聲請即
    失所依據，應予駁回。
六、本件事證已臻明確，兩造其餘攻擊防禦方法，經審酌與本件
    判決結果不生影響，毋庸再予審酌，併此敘明。
七、訴訟費用負擔之依據：民事訴訟法第79條。
中　　華　　民　　國　　96　　年　　4　　月　　25　　日
                      民事第六庭    法　官　 楊晉佳
以上正本係照原本作成。
如對本判決上訴，須於判決送達後二十日之不變期間內，向本院
提出上訴狀。
中　　華　　民　　國　　96　　年　　4 　　月　　25　　日
                                    書記官   朱俶伶
